【裁判字號】    95,再,49
【裁判日期】    951108
【裁判案由】    所有權移轉登記
【裁判全文】
臺灣高等法院民事裁定                    95年度再字第49號
再審原告    甲○○
再審被告    乙○○
            丁○○
            丙○○○
上開當事人間所有權移轉登記事件，再審原告對於中華民國91年
12月18日本院91年度再字第86號(三)確定判決、91年12月13日本院
91年度再字第86號(五)確定裁定及95年5月29日本院95年度再更(一)
字第1號確定裁定提起再審之訴及聲請再審，本院裁定如下：
    主  文
再審之訴及再審之聲請均駁回。
再審訴訟費用由再審原告負擔。
    理  由
一、本件再審之訴及再審聲請意旨略以：
  (一)再審原告前就本院91年度再字第61號確定裁定聲請再審，經
    本院以91年度再字第86號受理後，竟將之分割為91年度再字
    第86號(一)至(六)等 6件案件，並將其中86號(一)、(四)、(六)案件移
    送最高法院管轄，86號(二)、(三)、(五)案件則由本院予以駁回。
    而再審原告就上開86號(一)至(六)之案件，對移送最高法院之部
    分於最高法院裁定後，提起再審；就本院自行裁定之部分亦
    聲請再審，經本院95年度再更(一)字第 1號裁定駁回再審原告
    對於上開86號(三)、(五)案件之再審聲請後，爰依民事訴訟法第
    496條第1項第 1款、第13款規定，對於最高法院94年度台聲
    字第406、407、408、409號裁定 (以上另移送最高法院審理
    ) 及本院91年度再字第86號(三)、(五)案件、本院95年度再更(一)
    字第1號裁定提起再審之訴及聲請再審。
  (二)又訟爭土地係再審原告於民國56、57年間向楊木樹、楊文琳
    購買之農地，因本身不具自農耕身分，始將所購農地信託登
    記為再審原告之弟林阿泉名義，嗣林阿泉死亡後，信託關係
    因而終止，其繼承人本應交還土地，詎再審被告丙○○○竟
    以該土地為其夫林阿泉購置之私產，而拒絕返還；茲再審原
    告發現宜蘭縣宜蘭地政事務所通知林阿泉辦理交換土地之證
    據，該項證據如經斟酌，必有利於再審原告，乃提起本件再
    審之訴及聲請再審，其再審之訴聲明為：請求將如附表編
    號一至八所示判決及裁定均予廢棄。請求准將台灣宜蘭地
    方法院56年度訴字第 444號民事判決、本院59年度上更(二)字
    第 401號民事判決及最高法院60年度台上字第1971號民事判
    決均准予再審。請求判決再審被告應將坐落宜蘭縣宜蘭市
    ○○段19-2地號、田0.2012公頃，同段19-3地號、田0.0010
    公頃，同段 19-4地號、田0.0246公頃，同段 19-5地號、田
    0.2071公頃，及坐落宜蘭縣宜蘭市○○段1188地號、田0.23
    50公頃等土地所有權移轉登記與再審原告。
二、按再審之訴，應於30日之不變期間內提起；前項期間，自判
    決確定時起算，判決於送達前確定者，自送達時起算；其再
    審之理由發生或知悉在後者，均自知悉時起算。又提起再審
    之訴，應以訴狀表明再審理由及關於再審理由並遵守不變期
    間之證據，民事訴訟法第500條第 1項、第2項、第501條第1
    項第 4款分別定有明文。查再審原告對於本院91年度再字第
    86號(三)確定判決提起再審之訴，及對於本院91年度再字第86
    號(五)確定裁定聲請再審，惟上開判決、裁定經本院於91年12
    月18日裁判後，均於91年12月30日送達再審原告，早已確定
    在案。再審原告雖以訴外人趙香、林琇瑜出具之證明書，主
    張其於95年6月11日始發現宜蘭縣宜蘭地政事務所47年2月13
    日宜地權字第1030號通知林阿泉辦理交換土地之函文 (影本
    見本院卷第38頁，下稱系爭函文) ，而以發現未經斟酌之證
    物提起本件再審之訴；惟再審原告曾於94年 7月27日以其發
    現宜蘭縣宜蘭地政事務所47年 2月13日宜地權字第1030號通
    知楊天來前來會同辦理林阿泉交換登記之函文為新證物，據
    以提起本院94年度再字第59號再審之訴，其中卷附通知楊天
    來之函文註明「副本抄送林阿泉之妻丙○○○」，此經本院
    調取上開再審之訴卷宗核閱屬實，並有通知楊天來之函文影
    本1紙在卷可參 (見本院卷第41頁)；衡情再審原告最遲於其
    提起上開94年度再字第59號再審之訴即94年 7月27日時，應
    即知悉宜蘭縣宜蘭地政事務所另有通知林阿泉辦理交換登記
    之系爭函文，其所稱於95年 6月11日始發現系爭函文之證物
    云云，核與常理有違，不足採信。此外，再審原告復未能提
    出其他足資證明其知悉再審理由在後之證據，迨再審原告遲
    至95年7月3日始對於上開確定判決、裁定提起本件再審之訴
    及聲請再審，顯逾30日之不變期間，此部分為不合法，應予
    駁回。何況系爭函文係通知林阿泉辦理交換土地，充其量係
    用以證明林阿泉確將該函文交付再審原告，縱經斟酌，亦難
    認再審原告就本院91年度再字第86號(三)確定判決及本院91年
    度再字第86號(五)確定裁定有何可受較有利益之裁判，仍不符
    合民事訴訟法第496條第1項第13款規定之再審事由。
三、次按當事人提起再審之訴或聲請再審，雖聲明係對於某件再
    審判決或裁定為再審，但審查其再審訴狀理由，實為指摘原
    確定裁判或前次之再審裁判如何違法，而對該聲明不服之再
    審判決或裁定，則毫未指明有如何法定再審理由。此種情形
    ，可認為未合法表明再審理由，逕以其再審之訴 (或聲請再
    審)為不合法駁回之 (最高法院69年度第3次民事庭會議決定
    (一)及同院69年度台聲字第123號判例要旨參照)。查再審原告
    主張本院95年度再更(一)字第 1號確定裁定，有民事訴訟法第
    496條第1項第 1款、第13款規定之再審事由而聲請再審云云
    。惟查：本院上開確定裁定係以再審原告未補繳裁判費，認
    其再審之訴不合法而予以駁回，有該裁定書1紙在卷可稽(見
    本院卷第37頁) ；而再審原告所提再審理由，實為指摘原確
    定裁判或前次之再審裁判如何違法之不服理由；至對於其聲
    請再審之本院95年度再更(一)字第 1號確定裁定則毫未指明有
    如何法定再審理由，揆諸前揭說明，自難認其再審之訴為合
    法，應予以駁回。
四、據上論結，本件再審之訴、再審之聲請均為不合法，爰依民
    事訴訟法第502條第1項，第95條，第78條，裁定如主文。
中    華    民    國    95    年    11    月    8     日
                    民事第十庭
                        審判長法  官  阮富枝
                              法  官  陳財旺
                              法  官  吳麗惠
正本係照原本作成。
如不服本裁定，應於收受送達後10日內向本院提出抗告狀，並應
繳納抗告費新台幣１千元。
中    華    民    國    95    年    11    月    9     日
                              書記官  陶美玲


司法院資訊處製作；財團法人民間司法改革基金會備份。
